【裁判字號】    91,交易,632
【裁判日期】    921128
【裁判案由】    業務過失致死
【裁判全文】
臺灣高雄地方法院刑事判決                        九十一年度交易字第六三二號
    公  訴  人  臺灣高雄地方法院檢察署檢察官
    被      告  丁○○
    選任辯護人  王進勝律師
                吳賢明律師
                黃淑芬律師
右列被告因業務過失致死案件，經檢察官提起公訴（九十一年度偵字第一七三三八號
、第一九九四六號），本院判決如左：
    主  文
丁○○從事業務之人，因業務上之過失致人於死，處有期徒刑捌月。
    事  實
一、丁○○考領有職業聯結車駕駛執照，平日以駕駛大貨車為業，係從事駕駛業務之
    人，於民國九十一年七月十九日上午九時五十五分許，駕駛其靠行於「國輪貨櫃
    股份有限公司」之車牌號碼ＫＰ－五五九號營業用聯結車，沿高雄縣阿蓮鄉○○
    路由南往北方向行駛，途經中山路五九五號前，本應注意車輛行駛時，駕駛人應
    注意車前狀況，隨時採取必要之安全措施、該路段之行車時速為六十公里及超越
    前車時應保持半公尺以上之間隔，而依當時天候晴，日間自然光線，路面乾燥無
    缺陷，道路無障礙物，視距不良，依其智識、能力亦無不能注意之情事，竟疏未
    注意而以超過六十公里之速度超速行駛，適有陳文彬騎乘車牌號碼ＯＣＯ－六０
    三號重型機車行經該處時，亦疏未注意低速行駛於內側快車道上，致使丁○○於
    超越該陳文彬所騎乘之重型機車時，在未保持安全距離且該路段屬右轉彎之狀況
    下，其聯結車右側擦撞重機車左側，並於擦撞後撞擊重機車車尾並輾軋過向左倒
    地之陳文彬，致陳文彬受有腦漿溢出及胸腹腔出血致心肺衰竭而當場死亡。丁○○於肇事後，向車上有偵查權限之保三警察總隊第三大隊第三中隊隊員甲○○坦
    承駕車肇事，並於甲○○報警後留在現場，向高雄縣警察局湖內分局阿蓮派出所
    到達現場處理之警員乙○○坦認駕車肇事而自首。
二、案經告訴人戊○○訴由高雄縣警察局湖內分局報告臺灣高雄地方法院檢察署檢察
    官偵查起訴。
    理  由
一、程序部分：本件辯護人雖爭執公訴人所提出之告訴人所拍攝之現場及車損照片並
    無證據能力，然本院認照片屬物證，並無任何證據證明其取得有何不法之情事，
    且上開照片能顯示當天現場狀況及車損情形，與本案有關聯性，故上開公訴人所
    提出之照片具證據能力。
二、實體部分：訊據被告固坦承有於前揭時、地，駕駛前述車號聯結車，途經高雄縣
    阿蓮鄉○○路五九五號前，與被害人陳文彬所騎乘上開車號輕型機車，發生擦撞
    ，被害人陳文彬並當場死亡之事實，惟否認有何業務過失致死之犯行，辯稱：伊
    沒看到被害人，只發現車子跳動一下，停車查看時，才發覺被害人死於快車道上
    云云。然查：
  (一)被告係於九十一年七月十九日上午九時五十五分許，駕駛車牌號碼ＫＰ－五五九
    號營業用聯結車，沿高雄縣阿蓮鄉○○路由南往北方向行駛，途經中山路五九五
    號前，與被害人陳文彬所騎乘之車號ＯＣＯ－六０三號重型機車發生擦撞之事實
    ，已為被告所不否認，並有高雄縣警察局道路交通事故調查表、現場照片三十九
    幀附卷可稽，且被害人陳文彬當場因腦漿溢出及胸腹腔出血致心肺衰竭而死亡等
    情，業經臺灣高雄地方法院檢察署檢察官督同檢驗員相驗屬實，有相驗筆錄、相
    驗屍體證明書、驗斷書等件在卷可佐。
  (二)證人即至現場處理之警員乙○○到庭結證稱：伊處理車禍經驗已十餘年，當天所
    拍攝大貨車車輪之刮痕是新發生的，前輪是機車部分之刮痕，後輪有壓到機車；
    貨車前輪有整圈的刮痕，當時判斷是新發生的，後輪顏色較深的部分，當時是判
    斷壓到機車或人等語，且觀諸肇事聯結車之車損照片六幀，被告所駕駛之聯結車
    曳引車頭之右後輪輪胎外側有擦痕，拖車之右前輪輪胎外側有明顯撞擊及刮擦痕
    等情，再參以被告亦自承當時行經肇事現場，其車輛確實有跳動之異狀等語，被
    告所駕駛之大貨車確與被害人所騎乘之機車發生擦撞並遭拖車右後輪輾軋而死亡
    之事實，應可認定。
  (三)本件車禍經送財團法人成大研究發展基金會鑑定結果，則認依據本件車禍之現場
    圖，重機車車牌距離被告所駕駛聯結車拖車後輪六十二點四公尺，再考慮拖車雙
    組後輪之前輪前緣（有擦痕之輪胎前緣）與後輪中心線距離約一點六公尺，則由
    掉落之車牌至拖車尾前輪前緣距離約六十四公尺，而以此一距離計算聯結車車速
    ，得到兩車發生擦撞時，聯結車車速約介於六十四點四至七十點五公里，而依該
    路段之限速為六十公里，此有高雄縣警察局道路交通事故調查表一份附卷可佐，
    是被告已有超速行駛之情形；另依據重機車車牌距離重機車後輪五點四公尺，則
    重機車時速十八點七公里，又被告所駕駛之聯結車長十五點八公尺，則依聯結車
    車速六十五公里時，一秒行駛距離十八點一公尺推算，本案重機車與聯結車間之
    擦撞過程應短於一秒鐘，是被告所駕駛之聯結車的確是由後超越前方右側行駛之
    重機車，此有該會九十二年九月二十二日（92）成大研基建字第一九五九號函附
    鑑定意見書一份在卷可稽。
  (四)被告辯護意旨雖以：依據被害人所騎乘機車之車損狀況，係右方毀損較左方嚴重
    ，故應係有第三人撞及機車倒地後，適被告駕車駛至該處，因未見到被害人機車
    ，方將被害人輾斃，被告應無過失；本件現場無煞車痕，係因被告未看見前方有
    機車，自無從得知發生車禍云云。然依現場照片及車損照片所示，本件兩車發生
    撞擊後，重機車右倒，右倒的重機車左側擾流版、握把、後視鏡上有明顯擦撞痕
    跡等情，應係與聯結車同向行駛發生擦撞所致。至重機車右後方有損壞情形，應
    係遭被告駕駛之聯結車擦撞右倒後，與地面碰撞所生之毀損。另肇事現場並無煞
    車痕跡，當係因被告於聯結車載重狀況下，未採用緊急剎車以致未留下剎車痕所
    致，尚難以肇事現場並無煞車痕跡即認本件被告並無過失。是前開辯護意旨所陳
    ，均不足採。
  (五)本件車禍經本院送請財團法人成大研究發展基金會鑑定結果，認被告就本件車禍
    所負肇事責任係在於其駕駛聯結車超速行駛且於超越被害人所騎乘之機車時，未
    注意車前狀況所致，此有上開鑑定意見書一份附卷可佐。另台灣省高屏澎區車輛
    行車事故鑑定委員會亦認被告駕駛大貨車超越未保持安全間隔為肇事原因，亦有
    該會九十一年九月二十七日高屏澎鑑字第九一一四九六號函附鑑定意見書一份在
    卷足稽。
  (六)按行車速度，依標誌或標線之規定。汽車行駛時，駕駛人應注意車前狀況，並隨
    時採取必要之安全措施。又汽車超車時，應於前車左側保持半公尺以上之間隔超
    過。道路交通安全規則第九十三條第一項、第九十四條第三項、第一百零一條第
    一項第五款分別定有明文。經查：肇事路段之行車限速為六十公里，業如上述，
    被告於前揭時地駕車本應注意前揭規定，且依上開道路交通事故調查報告表之記
    載，當時天候晴，日間自然光線，路面乾燥無缺陷，道路無障礙物，視距不良，
    並無不能注意之情事，被告為考領有職業聯結車駕駛執照之人，應有相當之駕駛
    經驗，若稍加注意，應可輕易避免車禍發生，可見被告當時於主、客觀情形上均
    無不能注意之情事，竟疏未注意，於前開時、地貿然以超過六十公里超速行駛，
    且未注意車前狀況，於超越被害人所騎乘之機車時未保持安全間隔，致撞及騎乘
    機車至該處之被害人倒地死亡，其有過失，至為明顯。告訴人之死亡與被告之過
    失行為間並有相當因果關係。
  (七)又由相驗筆錄、相驗屍體證明書、驗斷書及現場照片所示，被害人傷勢在頭部及
    上半身，僅腳掌部分跨過禁止跨越之雙白線而在外側混合車道上，是本件聯結車
    拖車後輪係行駛於內側快車道上，被害人應係於內側快車道上遭聯結車右後輪輾
    過，則本件兩車發生擦撞前，聯結車與重機車均行駛於內側快車道上。而依前揭
    現場照片所示，該內側快車道上漆有「禁行機車」之標識，是被害人騎乘之重機
    車確有違規侵入內側快車道之行為；再者，該內側快車道寬僅三點六公尺，而聯
    結車寬二點八公尺，機車寬零點九公尺，此有上開道路交通事故調查報告表可參
    ，是被告駕駛聯結車超越被害人所騎乘機車時，因該快車道無法負荷上開車輛同
    時併行行駛於其上，以致發生本件車禍，是被害人違規侵入內側快車道，亦同有
    過失。另財團法人成大研究發展基金會鑑定意見書雖又認本件被害人可能遭第三
    輛車擦撞及被害人因使用行動電話，以致侵入內側快車道而發生本件車禍，然並
    無任何證據證明被害人曾遭第三輛車擦撞及於行車中有使用行動電話之情形，是
    此部分之鑑定意見尚不足採，附此敘明。
  (八)綜上所述，本件事證明確，被告上開所辯，實不足採。被告前揭過失致人於死之
    犯行，堪予認定。
三、被告平日以駕駛大貨車為業，為從事駕駛業務之人，此據被告於本院審理時供承
    在卷，其於執行業務中因過失致人於死，核其所為，係犯刑法第二百七十六條第
    二項之業務過失致人於死罪，公訴意旨認應依同條第一項之過失致人於死罪處斷
    ，尚有未洽，惟起訴事實相同，爰依法變更起訴法條，併予敘明。又被告於肇事
    後，向車上有偵查權限之保三警察總隊第三大隊第三中隊隊員甲○○坦承駕車肇
    事，並於甲○○報警後留在現場，向高雄縣警察局湖內分局阿蓮派出所到場處理
    之警員乙○○自首犯行，有證人甲○○、乙○○到庭結證屬實，被告係對於未發
    覺之犯罪自首而接受裁判，應依刑法第六十二條之規定，減輕其刑。爰審酌被告
    係以駕駛為業，所應負之注意程度理應較一般人為高，竟超速又疏未注意車前狀
    況及超車時未保持安全間隔，致被害人死亡所生危害甚鉅、且尚未與被害人家屬
    達成民事上和解、被害人本身亦有過失等一切情狀，量處如主文所示之刑，以示
    懲罰。
據上論斷，應依刑事訴訟法第二百九十九條第一項前段、第三百條，刑法第二百七十
六條第二項、第六十二條、罰金罰鍰提高標準條例第一條前段，判決如主文。
本案經檢察官丙○○到庭執行職務。
中      華      民      國      九十二    年    十一    月    二十八    日
                                  臺灣高雄地方法院交通法庭
                                      審判長法官  邱  明  弘
                                            法官  廖  建  瑜
                                            法官  吳  錦  佳
右正本證明與原本無異。
如不服本判決，應於判決送達後十日內，向本院提出上訴狀。
                                          書記官  蘇  溪  林
中      華      民      國      九十二    年    十一    月    二十八    日
附錄本判決論罪科刑法條
刑法第二百七十六條第二項：
從事業務之人，因業務上之過失犯前項之罪者，處五年以下有期徒刑或拘役，得併科
三千元以下罰金。


司法院資訊處製作；財團法人民間司法改革基金會備份。
